【裁判字號】    98,交抗,779
【裁判日期】    980525
【裁判案由】    違反道路交通管理處罰條例
【裁判全文】
臺灣高等法院交通事件裁定             98年度交抗字第779號
抗  告  人
即受處分人  甲○○
上列受處分人因違反道路交通管理處罰條例案件，不服臺灣板橋
地方法院中華民國九十八年一月十六日所為裁定（九十八年度交
聲字第五五號），提起抗告，本院裁定如下：
    主  文
抗告駁回。
    理  由
一、原處分意旨略以：受處分人甲○○分別於民國九十七年九月
    十七日下午一時五十分許及同年十二月十日下午八時十四分
    許，騎乘車牌號碼７５７—ＤＣＤ號普通重型機車，在臺北
    縣板橋市○○路與新海路口及臺北縣板橋市○○路與智樂路
    口，均因闖紅燈違規，經臺北縣政府警察局海山分局新海派
    出所執勤警員當場攔停舉發，各處罰鍰及各記違規點數三點
    之處分，其於六個月內違規記點共達六點，原處分機關依道
    路交通管理處罰條例第六十三條第三項及第二十四條第一項
    第五款等規定，裁處吊扣駕駛執照一個月，並應接受道路交
    通安全講習之處分。受處分人不服聲明異議，經原審調查後
    ，仍認受處分人有上開違規事由而裁定駁回其異議之聲明。
二、抗告意旨略以：受處分人於九十七年十二月十日晚上八時三
    十分許（應為八時十四分之誤），騎乘機車行經臺北縣板橋
    市○○路口時，因該路口右前方綠燈已轉換成紅燈，當時機
    車無法倒車，是受處分人左轉往中正路行進，應無違規；又
    本件裁決書並無記載違規地點，亦無違規照片，更無違規簽
    名、無記載具體違規內容，應為執勤員警胡搞所致；又當時
    員警將受處分人攔停時，係闖紅燈自後追上，該警員亦屬違
    反道路交通規則；另受處分人上監理站網站查得本件其中一
    張Ｃ0000000號罰單，登錄之違規地址為長江路一段
    ，顯與違規事實不符；另一張Ｃ00000000號罰單因
    事隔多月，受處分人已無印象是否為其親筆簽名；又近日報
    載有惡警為衝業績，偽造簽名冒開三十四張罰單，疑似本件
    罰單亦為警察搞鬼之結果，為此提起抗告云云。
三、按汽車駕駛人，行經有燈光號誌管制之交岔路口闖紅燈者，
    處新臺幣一千八百元以上五千四百元以下罰鍰；汽車駕駛人
    有道路交通管理處罰條例第五十三條情形者，除依原條款處
    罰鍰外，並記違規點數三點；汽車駕駛人在六個月內，違規
    記點共達六點以上者，吊扣駕駛執照一個月；汽車駕駛人，
    有依第六十三條第三項前段規定受吊扣駕駛執照處分者，應
    接受道路交通安全講習，道路交通管理處罰條例第五十三條
    第一項、第六十三條第一項第三款、第三項、第二十四條第
    一項第五款分別定有明文。次按道路交通管理處罰條例所定
    罰鍰、吊扣證照、記點之裁罰，屬行政罰之性質，行政罰法
    第一條、第二條亦有明定。是以交通違規事件之裁罰，性質
    上屬於交通行政主管機關本於職權就公法上具體事件所為之
    決定，而對外直接發生法律效果之單方行政行為。又對於違
    反道路交通管理處罰條例之行為，當場舉發者，應填記駕駛
    人或行為人姓名、性別、出生年月日、地址、身分證統一號
    碼及車主姓名、地址、車牌號碼、車輛種類。被查獲之駕駛
    人或行為人為受處分人時，應將該通知單填記後交付該行為
    人簽名或蓋章收受之；拒絕簽章者，並記明其事由，視為已
    收受，違反道路交通管理事件統一裁罰標準及處理細則第十
    一條第一項第一款亦有明定。
四、經查：
（一）本件受處分人於九十七年九月十七日下午一時五十分許，
      騎乘車牌號碼７５７—ＤＣＤ號普通重型機車，在臺北縣
      板橋市○○路與新海路口，因闖紅燈違規，經臺北縣政府
      警察局海山分局新海派出所執勤警員當場攔停舉發，處罰
      鍰及記違規點數三點；受處分人又於九十七年十二月十日
      下午八時十四分許，騎乘同車牌號碼之機車，在臺北縣板
      橋市○○路與智樂路口，因闖紅燈違規，經臺北縣政府警
      察局海山分局新海派出所執勤警員當場攔停舉發，處罰鍰
      及記違規點數三點。因其於六個月內違規記點共達六點，
      原處分機關依職權裁處吊扣駕照一個月，並應接受道路交
      通安全講習，有臺北縣政府警察局北縣警交字第Ｃ000
      00000號及Ｃ00000000號舉發違反道路交通
      管理事件通知單影本二紙、交通部公路總局臺北區監理所
      板橋監理站板監裁字第裁４１－４１７７Ｃ３１８５號違
      反道路交通管理事件裁決書影本一紙在卷可佐（見原審卷
      第六、八、九頁）。
（二）依卷附舉發通知單影本所載，受處分人雖當場拒絕簽收舉
      發通知書，但此與受處分人有無違規行為無涉。況本件受
      處分人拒絕在舉發違規通知單上「收受通知聯者簽章」處
      簽章，經員警記明其事由，依前揭規定即視為已收受。而
      此項「擬制收受」之法律效果，包括收受後應依指定時、
      地自動到案及不自動到案者應接受裁罰等效果，是受處分
      人對其受舉發涉有上開違規行為應知之甚詳。
（三）受處分人固不否認騎乘其所有之車號７５７—ＤＣＤ號重
      型機車，於九十七年十二月十日行經上開路口，經警舉發
      闖紅燈乙節，惟辯稱：因綠燈轉紅燈，機車無法倒車，且
      左方燈號已損壞很久，巡邏警員未報修，故左轉並未違規
      云云。而就受處分人之違規事實，由其聲明異議狀內附圖
      所示，其騎乘上開重型機車，沿臺北縣板橋市○○路前行
      至中正路口，見智樂路方面之紅燈已然亮起，即逕自左轉
      中正路。再參以現行實務上逕行舉發「紅燈左轉」和「紅
      燈越線臨停」的認定方式，係依交通部八十二年三月二十
      七日研商闖紅燈認定標準會議紀錄，及交通部八十二年四
      月二十二日交路（８２）字第００９８１１號函示辦理如
      下：「車輛面對圓形紅燈時，仍逕予穿越路口至銜接路段
      ，含左轉、直行、迴轉及右轉（依箭頭綠燈允許行駛者除
      外），即視為闖紅燈之行為」，更可見受處分人面對圓形
      紅燈仍予左轉之行為，確屬闖紅燈之違規行為無誤，亦與
      所謂左方燈號故障無涉。
（四）至受處分人另辯稱：本件警員所為舉發，並無科學儀器取
      得之證據佐證云云。然對於駕駛人闖紅燈之違規行為，法
      無明文須以照片或錄影紀錄憑以認定，自應由行政機關本
      於職權調查一切證據後認定之，否則，倘要求一律須以照
      片或錄影紀錄證明，非但虛耗國家資源，且違反道路交通
      行政具有之機動、迅速、多元特性，有害主管機關稽查不
      法、維護道路交通安全之行政目的。而交通警員製單舉發
      違反道路交通處罰條例所列之違規事實，本質上係公務員
      依法執行職務之行為，如有枉法構陷或為不實記載之行為
      ，則需負擔嚴厲之刑事責任，國家並以此擔保公務員能忠
      實執行職務，故其所為當可被推定為真正；反之，若謂公
      務員一切行政行為均需預留證據以證其實，則國家行政勢
      必窒礙難行，效率不彰，當非適論，此本為其行政之特徵
      。況於未裝設自動感應攝影器材路段，就闖紅燈等一瞬間
      突發之交通違規行為，因無法期待執勤員警於發現後能及
      時攝影取證，事實上亦僅能仰賴舉發員警目視為之，別無
      其他舉證之可能，如無其他證據顯示舉發員警有誤認或故
      意構陷之情事時，尚難以舉發員警無法提出其他證據佐證
      ，即認其所述不可採信，否則未裝設自動感應攝影儀器之
      路段，即陷入駕駛人得任意闖紅燈違規之狀態，自非妥適
      ，此觀道路交通管理處罰條例第七條之二第一項第一款即
      規定就闖紅燈之違規行為得以逕行舉發，可資參照。故警
      察取締交通違規事件，其以科學儀器照相採證者，固然足
      以據為違規事實之證明，惟就囿於當場舉發而未以科學儀
      器照相採證，甚或礙於手動照相而未能即時拍攝違規情節
      ，立法者亦未明文限制或排除「舉發警員目睹、耳聞」之
      證據能力，或其證述內容對於違規事實之證明力。此觀立
      法者再再以明文立法方式容認執行交通稽查之員警「當場
      舉發」，暨「當場舉發」俱乏相類於「逕行舉發」之採證
      限制（例如，必須以「科學儀器照相採證」等）自明（道
      路交通管理處罰條例第七條、第七條之二規定參照）。據
      此，取締員警就交通違規事實之親身經歷見聞，當亦足可
      恃為此類交通事件違規事實之證據，而要非所有交通違規
      事件倘未經科學儀器照相採證，即一概不能恃以認定！此
      外，亦無任何證據可證其有何捏造事實違法取締之不法情
      事，而受處分人亦未就執勤員警之舉發有誤提出具體證據
      以供調查，本院認員警本於維護交通秩序、安全職責所為
      之取締，當屬合法、正確之舉發。從而，受處分人所辯無
      其他積極證據可以證明本件違規云云，尚有誤會。
（五）至受處分人所稱：伊自監理站網站查得本件其中一張Ｃ0
      0000000號罰單（即九十七年十二月十日），於網
      路上登錄之違規地址與實際罰單違規事實之記載不同乙節
      。惟九十七年十二月十日之違規地點，為臺北縣板橋市○
      ○路與智樂路口，而交通事件裁罰依據，應以具通知性質
      之舉發通知單或具行政處分性質之裁決書為準據，不待贅
      言。受處分人對於上揭時地因涉違規事由為警當場攔停舉
      發之事實亦不否認，則本案行政處分之時間、地點及依據
      並無錯誤。另觀諸前揭網站上之罰單查詢結果，僅有若干
      簡略之項目記載，應僅具查閱之輔助功能而已，並非裁罰
      之依據，是此行政處分效力，不因網路上便民措施誤植地
      點，而影響其效力。另受處分人指Ｃ00000000號
      罰單（九十七年九月十七日）因事隔多月，伊已無印象有
      無違規簽名，並懷疑該張罰單係警員為衝業績，自行偽造
      簽名之結果。然受處分人於提出申訴、異議時，僅爭執九
      十七年十二月十日之違規，並未爭執此項九十七年九月十
      七日之違規，而抗告後復執此爭執，已前後有異。況抗告
      意旨所指警員任意開單舉發，亦僅為受處分人個人臆測之
      詞，並未提出任何證據以資佐證，網路新聞所載其他警員
      偽造文書之行為，其行為人既非本案開單員警，難認二者
      有何關連，自與受處分人之違規行為無關，亦不得據此為
      有利受處分人之認定，附此敘明。
（六）受處分人復辯稱：本件執勤警員突於受處分人闖越紅燈後
      ，亦闖紅燈進行舉發，其舉發違規之行徑亦屬違法云云。
      然行為人於闖越紅燈之燈光號誌前，即已明顯看到交岔路
      口之號誌為紅燈，其對於交通安全之相關規定自應予以遵
      守，執勤警員舉發闖紅燈之違規行為，係依法執行職務，
      自不受交通號誌之拘束，無何舉發不當之情。
（七）本件吊扣駕照一個月，並應接受道路交通安全講習之行政
      處分，係源於受處分人之前兩次闖紅燈違規，經各記違規
      點數三點，其於六個月內違規記點共達六點而來，其前提
      之闖紅燈行政處分未經撤銷仍合法存在，則原處分機關依
      道路交通管理處罰條例第六十三條第三項及第二十四條第
      一項第五款之規定裁罰，自無不當。
五、綜上所述，本件受處分人確有於上開時地闖紅燈二次之違規
    行為，並均記點三點，於六個月內記點共達六點以上，原處
    分機關依道路交通管理處罰條例第六十三條第三項及第二十
    四條第一項第五款等規定，對受處分人裁處吊扣駕駛執照一
    個月，並應接受道路交通安全講習之處分，核無不當，原審
    法院亦同此認定，裁定駁回受處分人異議之聲明，認事用法
    並無違誤之處。受處分人徒憑個人主觀意見再為爭執，其所
    執各項辯解，依前揭各節說明亦無可採，是受處分人之抗告
    為無理由，應駁回之。
據上論斷，依道路交通案件處理辦法第二十六條、道路交通管理
處罰條例第八十九條、刑事訴訟法第四百十二條，裁定如主文。
中    華    民    國    98    年    5     月    25    日
                  刑事第四庭  審判長法  官  陳筱珮
                                    法  官  陳玉雲
                                    法  官  鄭水銓
以上正本證明與原本無異。
本裁定不得再抗告。
                                    書記官  劉貞達
中    華    民    國    98    年    5     月    25    日


司法院資訊處製作；財團法人民間司法改革基金會備份。
